【裁判字號】    99,簡上,81
【裁判日期】    990517
【裁判案由】    詐欺
【裁判全文】
臺灣臺南地方法院刑事判決              99年度簡上字第81號
上  訴  人  臺灣臺南地方法院檢察署檢察官
被      告  丙○○
上列上訴人因被告詐欺案件，不服本院民國99年1月27日99年度
簡字第237號第一審簡易判決（聲請簡易判決處刑案號：98年度
偵字第16932號），提起上訴及移送併案審理（99年度偵字第29
39、2940號），被告就被訴事實為有罪之陳述，本院管轄之第二
審合議庭以簡式審判程序判決如下：
    主  文
原判決撤銷。
丙○○幫助犯詐欺取財罪，處有期徒刑肆月，如易科罰金，以新
臺幣壹仟元折算壹日。緩刑貳年，緩刑期內付保護管束，並應向
指定之政府機關、政府機構、行政法人、社區或其他符合公益目
的之機構或團體，提供壹佰貳拾小時之義務勞務。
    事  實
一、丙○○預見任意提供自己之金融帳戶存摺、提款卡、密碼予
    他人使用，有可能為該人或其他不法份子利用於財產犯罪，
    仍基於縱有人持其金融帳戶作為詐欺取財之犯罪工具，亦不
    違背其本意之幫助詐欺取財故意，於民國98年9月中旬某日
    ，在臺南縣歸仁鄉某處，以出租帳戶為名，將所有臺新國際
    商業銀行後甲分行00000000000000帳號帳戶之存摺、印章、
    提款卡及密碼，以新臺幣（下同）2500元之代價，交予真實
    姓名年籍不詳之人使用。嗣該人及所屬詐欺集團成員，即意
    圖為自己不法之所有：(1)於98年9月25日，佯裝拍賣網站賣
    家，以電話向乙○○詐稱其之前收取貨物時，誤將付款方式
    勾選為分期付款，於同年9月27日再致電乙○○，佯稱先將
    現金存入可取消分期付款之帳戶內，以避免損失，致乙○○
    陷於錯誤，於同日先後將存入4萬元、3萬9000元至上開丙○
    ○之帳戶內。(2)於98年9月27日撥打電話予黃雅羚，佯稱黃
    雅羚在奇摩拍賣之交易，誤將付款方式設定為分期，需緊急
    處理，否則將成為呆帳，致黃雅羚陷於錯誤，依指示於同日
    分別匯款2萬9983元、存入6000元至上開丙○○帳戶內。(3)
    於98年9月27日撥打電話予蔡麗蘭，佯稱其女在收取貨物時
    ，誤將付款方式勾選為分期付款，需先行匯入相當金額作為
    取消分期付款之保證金，致蔡麗蘭陷於錯誤，依指示於同日
    分別匯款2萬8123元、存入3萬元至上開丙○○帳戶內。嗣乙
    ○○、黃雅羚、蔡麗蘭察覺受騙，報警處理，始查獲上情。
二、案經臺南市警察局第一分局報請臺灣臺南地方法院檢察署檢
    察官偵查後聲請簡易判決處刑及移送併辦。
    理  由
一、本件被告丙○○所犯係死刑、無期徒刑、最輕本刑為3年以
    上有期徒刑以外之罪，其於本院審理程序就被訴事實為有罪
    之陳述，經審判長告知簡式審判程序之旨，並聽取其與公訴
    人之意見後，經本院合議庭裁定進行簡式審判程序，合先敘
    明。
二、上揭犯罪事實，業據被告於本院審理時坦承不諱，並經證人
    即告訴人乙○○、黃雅羚、蔡麗蘭於警詢時就受騙經過證述
    甚詳，復有乙○○、黃雅羚、蔡麗蘭提出之自動櫃員機交易
    明細表各2紙及前揭被告所有臺新國際商業銀行帳戶之基本
    資料、歷史交易明細查詢資料各1份在卷可稽，足徵被告之
    自白與事實相符，堪予採信。是本件事證明確，被告犯行，
    洵堪認定，應依法論科。
三、核被告所為，係犯刑法第30條第1項、第339條第1項之幫助
    詐欺取財罪。被告以一次提供帳戶之行為，供詐騙份子分別
    向被害人乙○○、黃雅羚、蔡麗蘭詐取款項，係一行為幫助
    數次詐欺犯行，為想像競合犯，應從一重處斷。檢察官移送
    併案之被害人黃雅羚、蔡麗蘭部分，與被告經聲請簡易判決
    處刑部分，既有想像競合犯之裁判上一罪關係，當為起訴效
    力所及，本院自得併予審理。又被告並未實際參與詐欺犯行
    ，所犯情節較正犯輕微，應依刑法第30條第2項規定，減輕
    其刑。
四、原審以被告犯罪事證明確，予以論罪科刑，固非無見，惟原
    審未及就檢察官移送併辦之犯罪事實併予審理，容有未恰，
    檢察官執此提起上訴，指摘原判決不當，為有理由，應由本
    院撤銷改判。爰審酌被告明知詐騙行為猖獗，仍提供帳戶予
    不法份子使用，助長犯罪，除使被害人受有損害，並造成國
    家查緝犯罪之困難，嚴重破壞社會治安，所為實不足取，惟
    念其犯後於本院坦承犯行，態度尚佳，及其智識程度、生活
    狀況，兼衡被害人受騙之金額等一切情狀，量處如主文所示
    之刑，並諭知易科罰金之折算標準，以示懲儆。又被告未曾
    因故意犯罪受有期徒刑以上刑之宣告，有其前案紀錄表可按
    ，茲念被告因長期失業，一時失慮而觸法，犯後坦承犯行，
    已有悔意，且由庭訊過程觀之，被告思考、反應較不敏捷，
    想法簡單直接，雖已成年，多年來仍由父母照養，生活單純
    ，諒經此科刑教訓，應知所警惕而無再犯之虞，所宣告之刑
    以暫不執行為適當，爰依刑法第74條第1項第1款、第2項第5
    款之規定，併予諭知緩刑2年，並命應向指定之政府機關、
    政府機構、行政法人、社區或其他符合公益目的之機構或團
    體提供120小時之義務勞務，以啟自新，復依刑法第93條第1
    項第2款規定，諭知緩刑期內交付保護管束。
據上論斷，依刑事訴訟法第455條之1第1項、第3項、第369條第1
項前段、第364條、第299條第1項前段、第273條之1第1項，刑法
第30條、第339條第1項、第55條、第41條第1項前段、第74條第
1項第1款、第2項第5款、第93條第1項第2款，刑法施行法第1條
之1，判決如主文。
本案經檢察官甲○○到庭執行職務。
中    華    民    國    99    年    5     月    17    日
                  刑事第十二庭  審判長法  官  卓穎毓
                                      法  官  莊玉熙
                                      法  官  周宛瑩
以上正本證明與原本無異。
不得上訴。
                                      書記官  黃傳鈞
中    華    民    國    99    年    5     月    18    日
附錄論罪法條：
中華民國刑法第339條
（普通詐欺罪）
意圖為自己或第三人不法之所有，以詐術使人將本人或第三人之
物交付者，處5年以下有期徒刑、拘役或科或併科1千元以下罰金
。
以前項方法得財產上不法之利益或使第三人得之者，亦同。
前二項之未遂犯罰之。

司法院資訊處製作；財團法人民間司法改革基金會備份。
